最高法院刑事判決　　　　　　　一○○年度台非字第一三四號
上　訴　人　最高法院檢察署檢察總長
被　　　告　胡栓瑞
上列上訴人因被告偽造文書案件，對於台灣台南地方法院中華民
國九十九年四月三十日第一審確定判決（九十九年度易字第三一
八號，起訴案號：台灣台南地方法院檢察署九十九年度偵緝字第
一二八號），認為違法，提起非常上訴，本院判決如下：
    主  文
原判決撤銷。
胡栓瑞偽造署押，足以生損害於公眾及他人，處有期徒刑伍月，
如易科罰金，以新台幣壹仟元折算壹日。扣案如原確定判決附表
編號一至三所示偽造之署押共拾捌枚均沒收。
    理  由
非常上訴理由稱：「按受徒刑之執行完畢，或一部之執行而赦免
後，五年以內故意再犯有期徒刑以上之罪者，始為累犯，刑法第
四十七條第一項定有明文；又被告犯數罪併罰案件，該數罪是否
執行完畢，係指所定之執行刑全部執行完畢而言，如定執行刑之
前，有部分之罪確定而先予執行，嗣該部分又與他罪合併定執行
刑，檢察官指揮執行時，先前所執行之罪，僅應扣除而不能謂已
執行完畢。查被告胡栓瑞曾於（民國）九十六年間犯偽造文書、
竊盜罪，經原審以九十六年度簡字第二四０八號判處有期徒刑五
月、三月，應執行有期徒刑六月，又以九十六年度聲減字第四九
五九號裁定減為有期徒刑二月十五日、一月十五日，應執行有期
徒刑三月確定，於九十七年七月十日易科罰金先予執行。再被告
於九十三年十二月間另犯詐欺罪，經原審於九十九年四月十六日
以九十九年度簡字第九一九號判處有期徒刑四月，減為有期徒刑
二月確定，嗣因與上開偽造文書、竊盜罪合於數罪併罰之規定，
由原審以九十九年度聲字第一一０七號裁定三罪合併定應執行之
刑為有期徒刑五月，經檢察官扣除先前已執行之有期徒刑三月，
尚應執行有期徒刑二月，至九十九年一月三十日被告因另案通緝
到案時仍未執行，有被告刑案資料查註表可稽。本件原判決認定
被告於九十八年八月二十一日上午十一時四十分許，在台南縣玉
井鄉為警調查毒品案件時，冒用其堂哥「胡人元」之名義應訊，
並接續在文件上偽造「胡人元」之署押時，先前已易科罰金之偽
造文書、竊盜罪所定執行刑，僅應扣除而不能認已執行完畢，揆
之首開說明，自與累犯構成要件不符。乃原審未予查明，竟認各
該罪已於九十七年七月十日執行完畢，而依刑法第四十七條第一
項論以累犯並加重其刑，即有適用法則不當及應調查之證據未予
調查之違法。案經確定，且於被告不利，爰依刑事訴訟法第四百
四十一條、第四百四十三條提起非常上訴，以資糾正。」等語。
本院按判決不適用法則或適用不當者，為違背法令，刑事訴訟法
第三百七十八條定有明文。又受徒刑之執行完畢，或受一部之執
行而赦免後，五年以內故意再犯有期徒刑以上之刑之罪者，為累
犯，刑法第四十七條第一項定有明文。又裁判確定前犯數罪者，
併合處罰之；數罪併罰，宣告多數有期徒刑者，於各刑中之最長
期以上，各刑合併之刑期以下，定其刑期，刑法第五十條、第五
十一條第五款規定甚明。故刑法第四十七條第一項所謂之「受徒
刑之執行完畢」，就數罪併罰案件，係指所定之執行刑，執行完
畢而言。如於定執行刑之前，因有一部分犯罪先確定，形式上予
以執行，仍應依刑法規定定其應執行之刑，俟檢察官指揮執行「
應執行刑」時，再就形式上已執行部分予以折抵，不能謂先確定
之罪已執行完畢。本件被告胡栓瑞前於九十六年間因犯偽造文書
、竊盜等罪，經台灣台南地方法院以九十六年度簡字第二四０八
號判決判處有期徒刑五月、三月，定應執行有期徒刑六月，嗣因
減刑，又經該院以九十六年度聲減字第四九五九號裁定減為有期
徒刑二月十五日、一月十五日，應執行有期徒刑三月確定，雖於
九十七年七月十日易科罰金先予執行，但檢察官嗣以上開案件與
台灣台南地方法院九十九年度簡字第九一九號判決判處有期徒刑
四月，減為有期徒刑二月確定之詐欺案件，符合併合處罰之規定
，聲請定其應執行之刑，經台灣台南地方法院於九十九年六月三
十日以九十九年度聲字第一一０七號裁定定應執行刑為有期徒刑
五月確定，檢察官指揮執行時，經扣除先前已執行之有期徒刑三
月，尚應執行有期徒刑二月等情，有上開判決及裁定、台灣高等
法院被告前案紀錄表在卷可稽。依上開說明，被告所犯前開各罪
所處之徒刑，仍應以所定「應執行刑」執行期滿之日始為執行完
畢。是本件原確定判決認定被告於九十八年八月二十一日，再犯
偽造署押罪時，因前犯偽造文書、竊盜案件經減刑並定應執行有
期徒刑三月部分，應屬尚未執行完畢，即與累犯構成要件不符。
原審未察，遽論以累犯並加重其刑（偽造署押罪，累犯，處有期
徒刑六月，如易科罰金以新台幣一千元折算一日。），顯有適用
法則不當之違法。案經確定，且於被告不利，非常上訴執以指摘
，洵有理由，應由本院將原判決撤銷，改判如主文第二項所示，
以資救濟。
據上論結，應依刑事訴訟法第四百四十七條第一項第一款，刑法
第二百十七條第一項、第四十一條第一項前段、第二百十九條，
判決如主文。
中    華    民    國  一○○  年    五    月   十九   日
                      最高法院刑事第十一庭
                          審判長法官  賴  忠  星  
                                法官  呂  丹  玉  
                                法官  吳      燦  
                                法官  蔡  名  曜  
                                法官  葉  麗  霞  
本件正本證明與原本無異
                                      書  記  官  
中    華    民    國  一○○  年    五    月  二十五  日
                                                      Q
附錄本案論罪科刑法條：
刑法第二百十七條第一項：
偽造印章、印文或署押，足以生損害於公眾或他人者，處三年以
下有期徒刑。